臺灣臺中地方法院刑事判決　　　　　　94年度重訴字第2893號
公　訴　人　臺灣臺中地方法院檢察署檢察官
被　　　告　甲○○
　　　　　　　　　　（現羈押於臺灣臺中看守所）
選任辯護人　洪松林律師
上列被告因違反毒品危害防制條例等案件，經檢察官提起公訴（
94年度偵字第11964號），本院判決如下：
    主    文
甲○○共同運輸第一級毒品，處無期徒刑，褫奪公權終身；扣案
第一級毒品海洛因磚伍拾肆塊（合計驗餘淨重肆貳肆肆點柒壹公
克）沒收銷燬之；扣案供前開第一級毒品海洛因磚包裝用之外包
裝袋伍拾肆只（空包裝總重肆零捌點玖貳公克）及如附表所示之
物，均沒收。又持有第一級毒品，處有期徒刑肆月；扣案之第一
級毒品海洛因壹包（驗餘淨重零點貳肆公克）沒收銷燬之、扣案
供前開第一級毒品海洛因包裝用之外包裝袋壹只（空包裝重零點
貳貳公克）沒收之。應執行無期徒刑，褫奪公權終身；扣案第一
級毒品海洛因磚伍拾肆塊（合計驗餘淨重肆貳肆肆點柒壹公克）
及第一級毒品海洛因壹包（驗餘淨重零點貳肆公克）均沒收銷燬
之、扣案供前開第一級毒品海洛因磚包裝用之外包裝袋伍拾肆只
（空包裝總重肆零捌點玖貳公克）、扣案供前開第一級毒品海洛
因包裝用之外包裝袋壹只（空包裝重零點貳貳公克）及如附表所
示之物，均沒收。
    犯罪事實
一、甲○○因家庭經濟困難，為牟姓名年籍不詳綽號「少年董仔
    」之成年男子（由檢察官另案偵查中）承諾給予新臺幣（下
    同）二十萬元之利益，竟與綽號「少年董仔」之成年男子於
    民國九十四年五月下旬某日，在臺中市○○路附近某處，謀
    議自泰國以國際快捷郵包夾帶第一級毒品海洛因闖關方式，
    運輸管制物品海洛因來臺，而共同基於運輸及私運海洛因進
    口之犯意聯絡，由甲○○負責利用不知情之徐文忠代為覓得
    林志雄提供其位於桃園縣楊梅鎮北高山頂三三之二五號住處
    ，作為國際快捷郵包之收件地址，並以「黃智」為收件人，
    再由綽號「少年董仔」之成年男子安排自泰國以寄送木材樣
    品為幌子，每塊木材樣品均夾藏一塊海洛因磚之方式，運輸
    管制物品海洛因進口來臺；俟於九十四年七月二十六日上午
    十時五十分許，由林志雄在上開寄送地址，代為收取夾藏海
    洛因磚五十四塊（合計驗餘淨重四二四四．七一公克，空包
    裝總重四０八．九二公克，純度七六．六八％，純質淨重三
    二五四．八四公克）之國際快捷郵包後，即以電話通知徐文
    忠，再由徐文忠以電話通知甲○○，甲○○旋即駕駛自友人
    處借得之車牌號碼三六二五－ＨＰ號自用小客車，前往新竹
    縣湖口鄉老街附近某處，向徐文忠領取上開國際快捷郵包，
    繼而將該郵包載運至臺中市區，並以綽號「少年董仔」之成
    年男子先前所交付予甲○○使用，用以聯絡運輸毒品事宜之
    門號0000000000號行動電話撥打予綽號「少年董
    仔」之成年男子，告知其已收到上開郵包，並依綽號「少年
    董仔」之成年男子指示，等待綽號「少年董仔」之成年男子
    來電告知約定之交付地點，惟甲○○駕車途經臺中市○○路
    ○段十號前，下車購買泡沫紅茶飲用時，旋為跟監埋伏之員
    警當場查獲，並在上開自用小客車內扣得夾藏在木板樣品中
    之海洛因磚五十四塊、木板五十四塊、紙箱二個及綽號「少
    年董仔」之成年男子所交付供本案犯罪聯繫使用之門號00
    00000000號行動電話一支（摩托羅拉廠牌Ｖ一七一
    型、含晶片卡一張）等物。又甲○○另基於持有海洛因之犯
    意，於九十四年七月中旬某日，在臺中市○○路與進化北路
    口，向姓名年籍不詳綽號「小鍾」之成年男子，以三千元代
    價購得海洛因一包（驗餘淨重０‧二四公克，空包裝重０．
    二二公克），預備供施用而藏放在其位於臺中市○○區○○
    路二段一一二號六樓八室之租屋處，因尚未施用而非法持有
    之；嗣至上開運輸毒品犯行為警查獲後，經帶同警方至其上
    址租屋處搜索，復為警扣得上開甲○○所持有之海洛因一包
    。
二、案經臺中市警察局第四分局報告臺灣臺中地方法院檢察署檢
    察官偵查起訴。
    理    由
一、(一)運輸及私運海洛因部分：訊據被告甲○○固坦承為牟綽號
    「少年董仔」之成年男子承諾給予二十萬元之利益，乃央請
    不知情之徐文忠代為尋找一個地址及姓名，提供予該綽號「
    少年董仔」之成年男子寄送國際快捷郵包來臺，並於接獲徐
    文忠電話通知該郵包已寄送來臺後，即前往新竹縣湖口鄉○
    街附近載運該郵包返回臺中市區，且與綽號「少年董仔」之
    成年男子聯絡交付事宜，而於等待電話之際，在臺中市○○
    路○段十號前為警查獲，並扣得該包夾藏海洛因磚五十四塊
    （合計驗餘淨重四二四四．七一公克，空包裝總重四０八．
    九二公克，純度七六．六八％，純質淨重三二五四．八四公
    克）之國際快捷郵包等事實，且於本院審理時為認罪之表示
    ，惟仍辯稱：綽號「少年董仔」之成年男子僅告知伊郵寄之
    物品是一些跳舞時會讓人很ＨＩＧＨ類似Ｋ他命的東西，並
    未說明是海洛因，伊並不知道所載運之物品是海洛因云云。
    然查，(1)被告所運送綽號「少年董仔」之成年男子自泰國以
    國際快捷郵包方式，寄送至桃園縣楊梅鎮北高山頂三三之二
    五號，以木板樣品夾帶入境之塊磚，經送請法務部調查局鑑
    定結果，認送驗塊磚五十四塊，均含第一級第６項毒品海洛
    因成分，合計淨重四二四四．七一公克，空包裝總重四０八
    ．九二公克，純度七六．六八％，純質淨重三二五四．八四
    公克；有該局九十四年十月二十四日調科壹字第一二００一
    六六０八號鑑定通知書一件在卷可查（見本院卷），足認被
    告與綽號「少年董仔」之成年男子所自泰國以國際快捷郵包
    夾帶入境之物品確為海洛因，且屬懲治走私條例所公告管制
    進出口之物品無疑。(2)被告於警詢中曾供承：警方於九十四
    年四月十四日在桃園中正機場查獲洪坤榮、張民達、蓋建安
    等三人，夾帶海洛因三一三一公克之案件，伊扮演的角色是
    受少年老闆之託去找兩個人頭出國遊玩，而當時伊是去找洪
    坤榮，並叫洪坤榮去找兩個人頭，看要不要出國遊玩，由洪
    坤榮去機場接機，代價是一個人頭二十萬元，由洪坤榮負責
    交付；而洪坤榮至機場接貨一事，是少年老闆打電話給伊，
    伊再打給洪坤榮叫洪坤榮去接機，洪坤榮所夾帶的東西是少
    年老闆的，當時伊有問少年老闆出國遊玩，要夾帶的東西是
    什麼，當時少年老闆說是奈米的科技產品，伊是在洪坤榮等
    人為警查獲後，觀看電視才知道所夾帶的東西是毒品等語（
    見警卷第七頁），且於本院審理時就檢察官詢問其關於本院
    九十四年度重訴字第一九三四號被告洪坤榮等人違反毒品危
    害防制條例等案件時，亦供承：伊與洪坤榮認識五、六年，
    洪坤榮都稱呼伊「大頭」或「阿正」；九十四年三月中旬，
    伊在朋友住處遇到洪坤榮，因「少年董仔」要伊幫忙找兩個
    人出國，伊才向洪坤榮表示要洪坤榮去找兩個朋友看要不要
    出國去玩，但後來伊便未再遇過洪坤榮，而在九十四年四月
    份左右，伊在觀看電視時，才知悉洪坤榮等人在機場被查獲
    走私類似海洛因的東西等語，則被告在九十四年五月下旬某
    日，為本件犯行而第一次與綽號「少年董仔」之成年男子接
    洽時，既與洪坤榮等人遭警查獲之日期（即九十四年四月十
    四日）僅相距一個月餘，竟仍為牟二十萬元之利益，受綽號
    「少年董仔」之成年男子委託代為尋找一個地址及姓名供其
    寄送國際快捷郵包，斯時，以被告係一名心智成熟且富社會
    經驗之人，其對該綽號「少年董仔」之成年男子係為運輸及
    私運海洛因進口來臺而委請其代為運送一情當無諉為不知之
    理；況被告既已知悉洪坤榮等人係為綽號「少年董仔」之成
    年男子以夾帶海洛因自機場闖關，而為警查獲，則被告甲○
    ○豈可能於綽號「少年董仔」之成年男子任意編織表示係奈
    米科技產品或稱係類似Ｋ他命之藥品時，未加以求證確實，
    而遽以同意代為尋找地址及姓名供寄送，並代為運輸，被告
    辯稱不知所運輸之物係海洛因等語，顯為臨訟卸責之詞，無
    足憑採。(3)此外，復有用以夾藏上開海洛因磚之木板五十四
    塊、紙箱二個及綽號「少年董仔」之成年男子所交付予被告
    供本案犯罪聯繫使用之門號0000000000號行動電
    話一支（摩托羅拉廠牌Ｖ一七一型、含晶片卡一張）扣案足
    資佐證，事證已臻明確，被告與綽號「少年董仔」之成年男
    子共同運輸及私運管制物品海洛因進口犯行，洵堪認定，應
    依法論科。(4)本院九十四年度重訴字第一九三四號之被告洪
    坤榮等人違反毒品危害防制條例案件之刑事判決書中，雖認
    真實姓名、年籍均不詳綽號「大頭」之成年男子（據被告甲
    ○○自承該案被告洪坤榮係稱呼伊「大頭」）與該案被告洪
    坤榮、張民達間，就所犯自泰國地區運輸、私運管制物品海
    洛因入境之犯行，有犯意之聯絡及行為之分擔，均為共同正
    犯；然查，本案被告於本院審理時固坦承其於上開洪坤榮所
    犯該案件中，係扮演為綽號「少年董仔」之成年男子代為尋
    找二名欲出國遊玩之角色，惟該案被告洪坤榮在自行覓得該
    案之被告張民達為渠等運輸海洛因後，即負責出資招待張民
    達前往泰國旅遊，且於收取張民達所交付之護照後，代為報
    名參加，並告知張民達旅行團集合之時間及地點，且告知張
    民達前往泰國後，撥打電話與綽號「阿猴」之人聯絡，由此
    均可見，張民達前往泰國運輸海洛因一事係由洪坤榮所居中
    聯繫相關事宜者，洪坤榮並與綽號「阿猴」之人有直接之聯
    絡，另由張民達運輸海洛因抵達桃園中正國際機場時，洪坤
    榮亦前往機場接應之情狀，足見洪坤榮自始至終均有參與及
    主導該案犯行，有該刑事判決書一份在卷足參；而本件被告
    除向洪坤榮轉達綽號「少年董仔」之成年男子欲尋找人頭代
    為運輸及私運海洛因來臺一情外，並無其他積極證據足資證
    明被告就該案被告洪坤榮、張民達所涉之犯行，有為共同之
    犯意聯絡及行為之分擔，是該案犯罪事實難認與本件檢察官
    起訴被告所涉犯之犯罪事實，具有連續犯之裁判上一罪關係
    ，而需予擴張犯罪事實而併予審理，附此敘明。
    (二)持有海洛因部分：上揭被告持有海洛因一包之犯罪事實，
    業據被告於警詢、偵查中及本院審理時坦承不諱，且該包疑
    似海洛因粉末經送請法務部調查局鑑定結果，認送驗白粉含
    第一級第６項毒品海洛因成分，淨重０．二四公克，空包裝
    重０．二二公克；有該局九十四年十月十一日調科壹字第一
    二００一六六０七號鑑定通知書一件在卷可考（見本院卷）
    ，又被告為警查獲時所採尿液經送請中山醫學大學附設醫院
    藥物濫用檢測中心檢驗結果，復未呈嗎啡陽性反應，有該中
    心出具之檢驗報告一紙在卷可稽，足徵被告於購買該包海洛
    因後，並未加以施用，而僅係非法持有之，是其持有海洛因
    之犯行堪予認定。被告持有該包海洛因，事證已臻明確，犯
    行洵堪認定，亦應依法論科。
二、按「禁煙禁毒治罪條例所稱之運輸，係就其行為而言，不以
    國外輸入國內或國內輸出國外為限，其在國內運送者，亦屬
    之。至零星夾帶或短途持送自得斟酌實際情形，依持有煙毒
    罪論科。」司法院院解字第三五四一號解釋可資參照。又「
    院解字第三五四一號解釋係指無運輸或販賣之意圖單純持有
    煙毒者而言，並非謂凡零星夾帶或短途持送煙毒者不問其犯
    意如何概論以持有煙毒之罪。」司法院院解字第三八五三號
    解釋亦可參照。又按「所謂『運輸』，係指本於運輸意思而
    搬運輸送而言，倘其有此意圖者，一有搬運輸送之行為犯罪
    即已成立，並非以運抵目的地為完成犯罪之要件。而運輸毒
    品罪，並不以兩地間毒品直接搬運輸送移轉存置於特定地點
    為限，其以迂迴、輾轉方法，利用不相同之運輸工具、方法
    ，將特定之毒品移轉運送至終極目的地者，其各階段之運送
    行為，均不失為『運輸』行為之一種。」，最高法院著有九
    十二年度臺上字第五四二六號判決可資參照。次查海洛因係
    屬毒品危害防制條例第二條第二項第一款所指之第一級毒品
    ，且為懲治走私條例「公告管制物品項目及其數額」甲類第
    四款所定管制進出口之物品，不得運輸或私運進口，被告與
    綽號「少年董仔」之成年男子共同自泰國以國際快捷郵包寄
    送方式運輸海洛因進口，並由被告將之搬運輸送至臺中市區
    ，被告就此部分所為，係犯毒品危害防制條例第四條第一項
    之運輸第一級毒品罪，及懲治走私條例第二條第一項之私運
    管制物品進口罪。又被告運輸毒品當然含有持有行為，其持
    有第一級毒品（指扣案之五十四塊海洛因磚）之低度行為，
    應為運輸之高度行為所吸收，不另論以持有第一級毒品罪。
    被告與綽號「少年董仔」之成年男子間，就所犯自泰國運輸
    、私運管制物品海洛因入境之犯行，有犯意之聯絡及行為之
    分擔，為共同正犯。被告與綽號「少年董仔」之成年男子，
    以在木板樣品中夾藏第一級毒品海洛因磚交付國際快捷之郵
    務人員載運至臺灣，係利用不知情之成年人代為運輸海洛因
    ，為間接正犯。被告運輸、私運管制物品海洛因入境之犯行
    ，係以一行為觸犯運輸第一級毒品罪及私運管制物品進口罪
    二罪名，為想像競合犯，應從一重之運輸第一級毒品罪處斷
    。另被告為預備施用海洛因而購入海洛因一包持有之行為，
    核係犯毒品危害防制條例第十一條第一項之持有第一級毒品
    罪。又被告所犯前開二罪，犯意各別，罪名不同，應分論併
    罰。爰審酌被告雖素無前科紀錄，有臺灣高等法院被告前案
    紀錄表在卷可按，惟其正值青壯之年，竟不思以正當途徑營
    生，竟為他人運輸第一級毒品，數量龐大，若流入市面，將
    嚴重危害國人之身體健康，衍生嚴重之社會治安問題，犯後
    復未能坦承犯行，及公訴蒞庭檢察官具體求處法定刑，暨其
    持有微量之海洛因毒品預備供施用等一切情狀，爰就其運輸
    海洛因之犯行，量處無期徒刑，並依刑法第三十七條第一項
    之規定，宣告褫奪公權終身；另就持有海洛因犯行，量處如
    主文所示之刑，並定其應執行刑，以資懲儆。
三、扣案之海洛因磚五十四塊（合計驗餘淨重四二四四．七一公
    克，純質淨重三二五四．八四公克）及海洛因一包（驗餘淨
    重０．二四公克），均為毒品危害防制條例第二條第二項第
    一款規定之第一級毒品，不問屬於犯人與否，均應依同條例
    第十八條第一項前段沒收銷燬之。又依毒品危害防制條例第
    十八條第一項之規定，得諭知沒收並銷燬之者，以查獲之毒
    品及專供製造或施用毒品之器具為限，並不及於毒品之外包
    裝；且毒品危害防制條例第十九條第一項關於沒收之規定，
    係採義務沒收主義。故凡犯同條例第四條至第九條、第十二
    條、第十三條或第十四條第一項、第二項之罪者，其供犯罪
    所用之物或因犯罪所得之財物，均應諭知沒收，法院無審酌
    之餘地。而毒品之外包裝有防止毒品裸露、逸出及潮濕之功
    用，並便於攜帶及運輸，其係供運輸毒品所用之物，至為顯
    然。是被告所用以運輸海洛因所用之毒品外包裝袋五十四只
    、木板五十四塊、紙箱二個及共犯綽號「少年董仔」之成年
    男子交付被告供本案運輸海洛因犯罪聯絡所用之門號000
    0000000號摩托羅拉廠牌Ｖ一七一型行動電話一支，
　　既均係供犯運輸毒品罪所用之物，且係共犯綽號「少年董仔
　  」之成年男子所有之物，均應依毒品危害防制條例第十九條
    第一項規定諭知沒收，且該等物品既已經查扣在案，要無全
    部或一部不能沒收之情形，自不另諭知如全部或一部不能沒
    收時，追徵其價額。又本件經查獲之供前開被告持有之該包
    海洛因包裝用之外包裝袋一只（空包裝重０．二二公克），
    既與毒品海洛因分別鑑秤其重量，與毒品海洛因即無難以析
    離而無法個別宣告沒收之情事，故應認係被告所有供犯罪（
    指持有第一級毒品海洛因犯行）所用之物，爰依刑法第三十
    八條第一項第二款之規定宣告沒收之（最高法院九十三年度
    臺上字第二七四三號判決參照）。又本案雖另扣得被告所有
    之門號0000000000號三星廠牌Ｘ四六八型行動電
    話一支（含ＳＩＭ晶片卡一張），但並無證據足以證明該支
    行動電話與本案有何關聯，自毋庸諭知沒收。另按刑罰法令
    關於沒收之規定，有採職權沒收主義與義務沒收主義。職權
    沒收，指法院就屬於被告所有，並供犯罪所用或因犯罪所得
    之物，仍得本於職權為斟酌沒收與否之宣告，例如刑法第三
    十八條第一項第二款、第三款、第三項前段等屬之。義務沒
    收，又可分為絕對義務沒收與相對義務沒收二者。前者指凡
    法條規定「不問屬於犯人與否，沒收之」者屬之，法院就此
    等之物，無審酌餘地，除已證明滅失者外，不問屬於犯人與
    否或有無查扣，均應沒收之；後者指凡供犯罪所用或因犯罪
    所得之物，均應予以沒收，但仍以屬於被告或共犯所有者為
    限。毒品危害防制條例第十九條第三項規定，犯同條例第四
    條之罪所使用之水、陸、空交通工具，應予沒收，並非以專
    供犯上開之罪所用之物，始得沒收之。且此項沒收採義務沒
    收主義，故凡供犯上開之罪所用之物，即應依該條項之規定
    ，宣告沒收之。惟因其未有「不問屬於犯人與否，沒收之」
    之規定，故仍以屬於犯人所有者為限，始得沒收（最高法院
    九十三年度臺上字第二七五一號裁判要旨參照）。本件被告
    甲○○用以供運輸毒品之交通工具即車牌號碼三六二五－Ｈ
    Ｐ號自用小客車，其所有人係謝秀全，有車號查詢汽車車籍
    資料一紙在卷可參，且被告亦辯稱該車係其向友人綽號「小
    高」之人所借得，並非其所有等語，足見該車應非被告所有
    ；又共犯綽號「少年董仔」之成年男子交付被告供本案運輸
    海洛因犯罪聯絡所用之門號0000000000號ＳＩＭ
    晶片卡一張，係電信公司所有之物（按依國內電信公司一般
    定型化契約之約定，該晶片卡之所有權乃係屬電信公司所有
    ，申請人僅因承租門號而取得使用權），非屬共犯綽號「少
    年董仔」之成年男子所有，依上開最高法院裁判要旨所示，
    自不得依毒品危害防制條例第十九條第三項之規定為沒收之
    諭知，附此敘明。
據上論斷，應依刑事訴訟法第二百九十九條第一項前段，毒品危
害防制條例第四條第一項、第十一條第一項、第十八條第一項前
段、第十九條第一項，懲治走私條例第二條第一項，刑法第十一
條、第二十八條、第五十五條前段、第五十一條第四款、第三十
七條第一項、第三十八條第一項第二款，判決如主文。
中　　華　　民　　國　　94　　年　　12　　月　　22　　日
                  刑事第十三庭  審判長  法  官  陳慧珊
                                        法  官  黃裕仁
                                        法  官  許月馨
上正本證明與原本無異。
如不服本判決，應於送達後十日內向本院提出上訴狀（須附繕本
），上訴於臺灣高等法院臺中分院。
中　　華　　民　　國　　94　　年　　12　　月　　22　　日
                                        書記官  詹東益
附錄論罪科刑法條
毒品危害防制條例第4條第1項：
製造、運輸、販賣第一級毒品者，處死刑或無期徒刑；處無期徒
刑者，得併科新臺幣 1 千萬元以下罰金。
毒品危害防制條例第11條第1項：
持有第一級毒品者，處3年以下有期徒刑、拘役或新臺幣5萬元以
下罰金。
附表：
一、門號0000000000號行動電話一支（摩托羅拉廠牌
    Ｖ一七一型，已扣案）。
二、木板五十四塊（已扣案）。
三、紙箱二個（已扣案）。
